臺灣桃園地方法院行政訴訟判決　
111年度交字第11號
原      告  盧宗熙  
被      告  臺北市交通事件裁決所


代  表  人  蘇福智  
上列當事人間交通裁決事件，原告不服被告民國111年1月3日北
市裁催字第22-ZAB184467號裁決，提起行政訴訟，本院判決如下
：
    主  文
原告之訴駁回。
訴訟費用新臺幣參佰元由原告負擔。
    事實及理由
壹、程序部分
一、本件原告不服被告於民國111年1月3日以北市裁催字第22-ZA
    B184467號裁決書（下稱原處分）所為之裁決，向本院提起
    撤銷訴訟，依兩造書狀所述各節及卷內資料所示，本件事證
    已臻明確，本院認無經言詞辯論之必要，爰依行政訴訟法第
    237 條之7 之規定，不經言詞辯論而為判決。
貳、實體部分
一、事實概要：原告於110年9月28日18時12分許，駕駛車牌號碼
    000-0000號自用小客貨車（下稱系爭車輛），行經國道一號
    高速公路南向南崁交流道出口匝道時，變換車道未使用方向
    燈，經民眾檢舉，為內政部警政署國道公路警察局第一公路
    警察大隊員警於110年11月9日以國道警交字第ZAB184467號
    舉發違反道路交通管理事件通知單（下稱系爭舉發單）逕行
    舉發其違反道路交通管理處罰條例（下稱道交條例）第33條
    第1項第4款規定，並載明應於110年12月24日前到案。嗣原
    告於110年11月29日向被告陳述意見後，被告於111年1月3日
    仍認其於上開時、地有「行駛高速公路未依規定變換車道」
    之違規事實明確，乃依道交條例第33條第1項第4款、第63條
    第1項第2款等規定，以原處分裁處原告罰鍰新臺幣（下同）
    3,000元，並記違規點數1點，原處分並於同日送達予原告。
    原告不服原處分，於111年1月5日向本院提起本件行政訴訟
    。
二、原告起訴主張：高速公路車速快，在距離出口一公里的距離
    沒有任何標誌下，在車道最右側劃虛線，是違規陷阱。檢舉
    人為了檢舉在高速公路以低於60公里行駛，是否正確合法有
    待商榷。系爭車輛行駛路線是照慣例，行駛在最右側車道，
    右側就是路肩，如此道路設計應加以改善等語。並聲明：原
    處分撤銷。
三、被告則以：本案經舉發機關就違規事實查復系爭車輛於110
    年9月28日18時12分，在國道1號高速公路南向南崁出口匝道
    處未依規定變換車道(變換車道未依規定使用方向燈)違規案
    ，係民眾現場目睹該車違規，以科學儀器取得證據資料向舉
    發機關提出檢舉。查道路交通標誌標線號誌設置規則第189
    條之1第1項規定：「穿越虛線，係供車輛匯入匯出時，做為
    劃分主線車道與其他車道之用，其他車道車輛應讓主線車道
    車輛先行」，該路段既已劃設有穿越虛線，即劃分主線車道
    及其他車道。故車輛行經穿越虛線進入另一車道之駕駛行為
    ，仍屬變換車道之行為，應遵守變換車道應先顯示方向燈之
    規範。舉發機關依道交條例第7條之1規定，經查證屬實後依
    法舉發。經檢視採證影片(檔案名稱：ZAB184467.MKV，影片
    長度14秒)，影片開始時(影片時間18:12:03)，畫面中為2線
    車道，ARE-2117號車行駛於外側車道；影片時間18:12:15 
    至17秒，前方出現穿越虛線，ARE-2117號車逐漸向右行經穿
    越虛線變換至減速車道，全程未使用方向燈，違規屬實，原
    處分並無違誤等語置辯。並聲明：原告之訴駁回。
四、本院之判斷：
  ㈠按汽車駕駛人變換車道時，應先顯示欲變換車道方向之燈光
    ，並應顯示至完成轉彎或變換車道之行為；汽車行駛於高速
    公路、高速公路或設站管制之道路，不遵使用限制、禁止、
    行車管制及管理事項之管制規則而有未依規定變換車道之行
    為者，處汽車駕駛人3,000元以上6,000元以下罰鍰；汽車駕
    駛人有道交條例第33條第1項情形者，除依原條款處罰鍰外
    ，並記違規點數1 點道路交通安全規則第109 條第2 項第2 
    款後段、道交條例第33條第1 項第4 款、第63條第1 項第1 
    款分別定有明文。
  ㈡本院依職權勘驗卷附採證光碟之結果略以：「影片為檢舉人
    車輛行車紀錄器畫面，日期為『2021/09/28』，檢舉人車輛行
    駛於高速公路出口匝道之右側車道，前方為『ARE-2117』號小
    客車，於『18：12：16』即影片時間12秒時，右側增分往南崁
    出口之車道，系爭車輛即往右偏移跨越穿越虛線變換車道，
    過程中未使用方向燈。」，上開勘驗內容，業經本院製作勘
    驗筆錄並函達兩造命表示意見在卷可參（見本院卷第53至61
    頁) 。
  ㈢又按穿越虛線係供車輛匯入或匯出時，做為劃分主線車道與
    其他車道之用，其他車道車輛應讓主線車道車輛先行。穿越
    虛線係於高、快速公路主線車道及交流道加、減速車道之間
    ，繪設較一般車道線兩倍寬之點虛線，藉以明確區隔高、快
    速公路主線車道及加、減速車道，以維護車流交匯之行車安
    全，道路交通標誌標線號誌設置規則第189 條之1 第1 項規
    定可資參照。故而高速公路主管機關針對匯入與匯出車流規
    劃，依職權繪設穿越虛線以區隔車道，並非原告所稱道路陷
    阱，而係有使車輛分流並循序行駛，以達維持交通秩序之作
    用。縱原告仍認為規劃不符合需求，亦應另循正當管道建請
    主管機關評估改善，惟駕駛人仍應充分注意及遵守。且車輛
    跨越穿越虛線，即屬變換車道之行為，當應自始全程顯示方
    向燈，此乃前揭道路交通安全規則與高速公路及快速公路交
    通管制規則所明文規定之駕駛人義務，係為確保其他人車充
    分知悉、注意車輛之動向，以維護交通安全。則依勘驗結果
    所呈，系爭車輛在高速公路出口匝道內跨越穿越虛線進入另
    一車道之行為即屬變換車道，且未依規定顯示方向燈之違規
    情節堪認明確，已違反道交條例第33條第1 項第4 款規定，
    原處分並無違誤。
五、綜上所述，原告於前揭時、地，駕駛系爭車輛確有「行駛高
    速公路未依規定變換車道」之違規行為，被告依道交條例第
    33條第1項第4款、第63條第1項第1款規定，以原處分裁處罰
    鍰3,000元，並記違規點數1點，核無違誤。原告訴請撤銷原
    處分為無理由，應予駁回。
六、本件事證已臻明確，兩造其餘攻擊、防禦方法及所提證據，
    經核均與判決結果不生影響，爰不一一論列，併此敘明。
七、本件訴訟費用額確定為第一審裁判費300元，爰依行政訴訟
    法第98條第1 項規定，由敗訴之原告負擔。
中　　華　　民　　國　　111 　年　　9 　　月　　7 　　日
                  行政訴訟庭　法　官　徐  培  元
上為正本係照原本作成。
如不服本判決，應於判決送達後20日內，向本院提出上訴狀並表
明上訴理由（原判決所違背之法令及其具體內容或依訴訟資料可
認為原判決有違背法令之具體事實），其未載明上訴理由者，應
於提出上訴後20日內向本院補提理由書（上訴狀及上訴理由書均
須按他造人數附繕本，如未按期補提上訴理由書，則逕予駁回上
訴），並應繳納上訴裁判費新臺幣750元。
中　　華　　民　　國　　111 　年　　9 　　月　　7 　　日
                              書記官  吳  文  彤